【裁判字號】    95,訴,103
【裁判日期】    950731
【裁判案由】    殺人未遂
【裁判全文】
臺灣嘉義地方法院刑事判決               95年度訴字第103號
公  訴  人  臺灣嘉義地方法院檢察署檢察官
被      告  甲○○
指定辯護人  本院公設辯護人丁○○
上列被告因殺人未遂案件，經檢察官提起公訴（94年度偵字第
5783 號），本院判決如下：
    主  文
甲○○傷害人之身體，處有期徒刑壹年捌月。扣案摺疊刀壹把沒
收。
    事  實
一、甲○○因懷疑丙○○與其妻有染，竟基於傷害之犯意，於民
    國94年2月24日下午3時10分，駕車前往嘉義縣民雄鄉○○村
    ○○路35之10號丙○○居所，適丙○○駕駛自小客車自上開
    居所車庫倒車出來，甲○○即趁機至上開車輛駕駛座旁，趁
    上開車輛駕駛座車窗未關之際，持預先藏置身上之摺疊刀1
    把，以長5.4公分之刀鋒往丙○○左胸靠近心臟處猛刺1刀，
    丙○○當場血流如注，無力抵抗，甲○○復往丙○○頭部
    左耳後方猛刺2刀，致丙○○受有左側氣胸、左臉、左耳
    下方、嘴唇、左胸等多處撕裂傷等傷害，甲○○於肇事後，
    於司法警察未知悉肇事者為何人前，主動前往派出所坦承肇
    事並接受偵訊，自首而接受裁判。
二、案經丙○○訴由嘉義警察局民雄分局報請台灣嘉義地方法院
    檢察署檢察官偵查起訴。
    理  由
一、認定犯罪事實所憑之証據及理由：
(一)前揭犯罪事實業據被告坦承不諱，復經被害人丙○○指述屬
    實，且有財團法人佛教慈濟綜合醫院大林分院出具之急診病
    歷、醫療診斷證明書、病情說明書及和順興醫院病歷各一份
    附卷足憑，核與被告自白相符，被告之傷害犯行應堪認定。
(二)起訴意旨雖認被告涉及殺人未遂罪，並認告訴人因被告持刀
    刺殺之行為而受有左臉、左耳下方、嘴唇、左胸等多處撕裂
    傷及左側氣胸等致命傷害，而人之胸部、頭部、頸部乃人身
    要害之處，以利刃刺之，當足以奪人之性命。且被告自承懷
    疑其妻與告訴人有染，案發時復駕車至前揭案發處所，見其
    妻車輛停放該處，而非常憤怒等情，顯見被告除在客觀上有
    刺殺告訴人之行為外，主觀上復有致被告於死之動機與犯意
    等情。惟查，被告固然持摺疊刀1把行兇，然該把摺疊刀經
    當庭勘驗，刀刃僅有5.4公分，且不甚鋒利，有扣案刀械可
    資參照，故如被告於實施加害之時即有使人喪失生命之故意
    ，則事先即可準備較易奪人性命且刀鋒銳利之刀械，而非僅
    以摺疊刀行凶，故被告於起意行兇時是否基於殺人犯意尚非
    無疑；其次被告於刺傷被害人後，立即停止動作，而任由被
    害人逃逸而去，而無進一步之動作，此有被告之自白及被害
    人之丙○○之証詞可稽，足見如被告具殺人之故意，則於行
    兇已刺傷被害人後，當可進一步遂其殺人之犯意，然而被告
    並未有進一步之動作，故被告內心之犯意是否果真出於殺人
    之犯意，仍有可疑。而被告雖自承懷疑其妻與告訴人有染，
    案發時復駕車至前揭案發處所，見其妻車輛停放該處，而非
    常憤怒，因而持刀行兇，此部分固可作為判斷被告是否基於
    殺人故意之依據，然而亦不當然排除被告有基於傷害之教訓
    故意。又被告行刺之範圍，從其傷勢觀察，雖導致被害人丙
    ○○受有左側氣胸、左臉、左耳下方、嘴唇、左胸等多處撕
    裂傷等傷害，其範圍均集中於左側胸部及左臉等部位，該等
    部位確係有可能導致死亡之結果，惟如考量被告行刺之位置
    係於車輛駕駛座旁，則被告自車窗外往坐於駕駛座之被害人
    刺殺，則傷勢必然集中於該等部位，另從卷內診斷證明書及
    病歷等資料觀察，被害人之外部傷口均不超過2公分，此有
    和順興醫院之病歷可資參照，而依照財團法人佛教慈濟綜合
    醫院大林分院出具之急診病歷、醫療診斷證明書、病情說明
    書，被害人雖有氣胸現象，惟其傷口究竟多深，刀傷之形式
    究竟如何，均乏証據可資參照，故從傷口觀察，被告是否有
    殺人之犯意，仍有合理可疑之空間。綜上，被告雖自承憤怒
    ，因而持刀行兇，然其主觀上犯意不當然可以推論為具有殺
    人之故意。而從客觀情狀判斷，被告持有之刀械短小、於刺
    傷被害人後立即停止動作、傷勢雖於人體重要部位，惟外觀
    傷勢均不逾2公分，雖有氣胸現象，惟造成該傷勢之刀傷深
    度究竟如何尚乏証據可資參照，故被告是否有殺人故意仍存
    有合理可疑之空間，爰依罪疑唯輕之原則，而僅論以傷害罪
    。
(三)被害人丙○○於受傷後至派出所報案時，雖表示其受有傷害
    ，然對於何人為犯罪嫌疑人並未向警察人員表示，係被告自
    行至前揭派出所自首時，承辦之警察人員乙○○始知犯罪嫌
    疑人為被告等情，業據証人即警員乙○○於本院審理時証明
    屬實 (本院卷第51頁)。故被告於行兇後，於司法警察未知
    悉犯罪嫌疑人為何人前，主動坦承行兇並接受偵訊，自首而
    接受裁判，其行為符合自首之要件。
二、論罪科刑之理由：
    核被告所為係犯刑法第277條第1項之傷害罪，公訴人認係犯
    同法第271條第1項及第2項之罪，起訴法條尚有未洽，應予
    變更。被告於未被發覺前，自首而接受裁判，而被告自首時
    刑法第62條規定：「對於未發覺之罪自首而受裁判者，減輕
    其刑。但有特別規定者，依其規定。」。惟95年7月1日修正
    公布施行之刑法第62條則規定為：「對於未發覺之罪自首而
    受裁判者，得減輕其刑。但有特別規定者，依其規定。」比
    較修正前後之法律，當以修正前之必減規定較有利於上訴人
    ，應依刑法第2條第1項，適用修正前刑法第62條規定，減輕
    其刑。又罰金之最低度，依新法第33條第5款業已提高，以
    修正前刑法第33條第5款較有利，應適用修正前之規定。審
    酌被告犯罪之手段係於被害人開車之際，持刀械刺傷被害人
    ，嚴重威脅被害人之身體法益；而其刺傷之部分集中於左胸
    及左臉等人體重要部位，本件雖不認為被告有殺人犯意，惟
    考量其行刺之身體部位及傷勢，對於被害人之身體安全極具
    侵害性；又被告雖坦承犯行，犯後態度良好，惟尚未與被害
    人和解等一切情狀，從重量處如主文所示之刑。扣案摺疊刀
    1把，為被告所有供犯罪所用之物，業據被告供承存卷，爰
    依法宣告沒收。
三、適用法律依據：
(一)刑事訴訟法第299條第1項前段、第300條。
(二)刑法第277條第1項、第2條第1項、修正前刑法第33條第5款
    、第62條、刑法第38條第1項第2款。
(三)刑法施行法第1條之1第1項、第2項前段。
本案經檢察官侯德人到庭執行職務
中    華    民    國      95  年    7    月     31    日
          刑事第二庭   審判長法官  夏金郎
                             法官  洪嘉蘭
                             法官  黃義成
以上正本證明與原本無異。
如不服本判決，應於判決送達後10日內，向本院提出上訴狀。
中    華    民    國      95  年    7    月     31    日
                           書記官  侯麗茹
附錄本案論罪科刑法條全文
刑法第277條第1項：
傷害人之身體或健康者，處三年以下有期徒刑、拘役或一千元以下罰金。


司法院資訊處製作；財團法人民間司法改革基金會備份。
